【裁判字號】    91,易,2277
【裁判日期】    920402
【裁判案由】    家暴傷害
【裁判全文】
臺灣桃園地方法院刑事判決                        九十一年度易字第二二七七號
    公  訴  人  臺灣桃園地方法院檢察署檢察官
    被      告  丙○○
右列被告因家庭暴力罪之傷害案件，經檢察官聲請簡易判決處刑（九十一年度偵字第
一六四一二號），本院改依通常程序審理，判決如左：
    主  文
丙○○傷害人之身體，處罰金貳仟元，如易服勞役，以參佰元折算壹日。
    事  實
一、丙○○與甲○○係夫妻關係，二人具有家庭暴力防治法第三條第一款所定之家庭
    成員關係。於民國九十一年八月十六日晚上七時三十分許，在桃園縣中壢市○○
    里○○路○段三０五號住處前，因不滿其妻子甲○○之前時常滯外未歸，拒不開
    門讓甲○○進入住處，甲○○便拿起木棍敲打鐵門，其間警員曾據報前去排解，
    惟在警員離開後，甲○○仍繼續以木棍敲打鐵門，丙○○不勝其煩，乃打開鐵門
    與甲○○爭吵，並明知與甲○○拉扯，可能致甲○○因而受傷，竟仍出手與甲○
    ○發生拉扯，且基於傷害人之身體之犯意，拿起木棍敲打甲○○左肩部及左手肘
    部，因而致甲○○受有左側肩部瘀傷八×八公分、左側肘部瘀傷六×六公分、右
    側食指挫傷、右踝瘀青二×一公分等傷害。
二、案經甲○○訴由桃園縣警察局中壢分局報請臺灣桃園地方法院檢察署檢察官偵查
    後聲請簡易判決處刑。
    理  由
一、訊據被告丙○○對於右揭犯罪事實，固坦承於右揭時、地與告訴人發生拉扯，並
    以木棍毆打告訴人之左手，惟矢口否認有何傷害告訴人之故意，辯稱：當時係因
    告訴人甲○○拿已斷掉的木棍欲刺伊，伊基於自衛才拿木棍敲打甲○○左手，要
    讓甲○○放掉其手上的木棍云云。經查：被告以木棍毆打告訴人甲○○一節，業
    據告訴人於警、偵訊指述綦詳，而告訴人遭被告拉扯及毆打後受有左側肩部瘀傷
    八×八公分、左側肘部瘀傷六×六公分、右側食指挫傷、右踝瘀青二×一公分等
    傷害，有行政院衛生署桃園醫院所出具之傷害診斷證明書一紙附卷可稽（見偵查
    卷第七頁），被告亦不否認告訴人所受前開傷害為其所造成，且證人即被告與告
    訴人所生之子乙○○於警訊亦證稱當時是告訴人要回家，被告不讓告訴人進家門
    ，警察來排解有將告訴人手上木棍拿下來，警察走後告訴人又繼續拿木棍敲打鐵
    門，然後被告就把鐵門打開，告訴人作勢要拿木棍刺被告，被告拿木棍打斷告訴
    人所拿的木棍，告訴人還是繼續要刺被告，被告就拿木棍打告訴人手臂等語，是
    堪認告訴人所受之前開傷害係遭被告拉扯及以木棍毆打所造成無誤。被告雖辯稱
    其係基於自衛始與告訴人拉扯及以木棍毆打告訴人，然被告於本院審理中既自承
    當時是伊不讓告訴人進屋內，告訴人持木棍敲打鐵門，後伊才開門叫告訴人離開
    ，顯見係被告自行開門後才與告訴人發生爭執，又依一般經驗法則，二人在爭執
    拉扯之間極容易受傷，被告應可預見其與告訴人拉扯將可能造成告訴人受傷，其
    竟仍出手與告訴人拉扯，其有傷害之不確定故意甚明，再被告如僅係欲以木棍打
    掉告訴人手上所拿之木棍，其大可直接打擊告訴人手上之木棍或告訴人的手臂，
    何需毆打告訴人之左側肩部呢？且依告訴人所受之左側肩部瘀傷達八×八公分、
    左側肘部瘀傷達六×六公分，其範圍不小，顯非係遭木棍毆打一、二下所能造成
    ，又依被告與告訴人當時所在之地點，被告應非不能避開告訴人之騷擾，其竟仍
    以木棍毆打告訴人，其有傷害告訴人之意圖甚明，其所辯係基於自衛云云，顯係
    事後卸責之詞，不足採信。是本件事證已臻明確，被告前揭犯行已堪認定，應予
    依法論科。
三、核被告前開之所為，係犯刑法第二百七十七條第一項之傷害罪。又被告與告訴人
    為家庭暴力防治法第三條第一款所定之家庭成員，被告對於家庭成員間故意實施
    家庭暴力行為而成立刑法上普通傷害罪，為家庭暴力防治法所稱之家庭暴力罪。
    又被告於九十一年一月七日及同年五月二十四日雖亦因細故與告訴人甲○○爭執
    ，並出手毆打告訴人，致告訴人受有左肩部、左手挫傷及頭部外傷、右臂挫傷，
    而經公訴人向本院聲請簡易判決處刑，現尚由本院中壢簡易庭以九十一年度壢簡
    字第八九四號審理中，惟依證人乙○○於檢察官九十一年六月二十八日偵訊時所
    證述，該二次被告與告訴人均有拉扯，大部分是被告在閃避，一開始都是告訴人
    動手打被告，被告在閃，只有在五月份，告訴人先打被告一巴掌，被告氣憤就拿
    遙控器打告訴人頭部一下等情，顯與本件之情形不同，且該二次爭執距本件發生
    時間已分別有七個多月及近四個月之久，被告於本院九十二年二月二十日訊問時
    復稱：伊在一月十七日那次並沒有想到以後如果告訴人再來鬧，伊就會拿木棍對
    抗她等語，顯見本件係因被告不勝告訴人一直拿木棍敲打鐵門，臨時起意而為本
    件傷害行為，本件與前二次傷害行為自不生連續犯之裁判上一罪關係，本院自應
    加以審究，附此敘明。爰審酌被告出手毆打告訴人固屬不對，惟此次傷害糾紛係
    告訴人所引起，告訴人所受之傷害均僅皮肉傷，所生損害尚微，且被告除曾有前
    開家庭暴力之傷害行為外，並無前科紀錄，素行尚佳，犯罪後態度亦尚可等一切
    情狀，量處如主文所示之刑，並諭知易服勞役之折算標準，以資懲儆。
三、本案檢察官原聲請簡易判決處刑，惟本院認有刑事訴訟法第四百五十一條之一第
    四項但書第四款之情形，改依通常程序審判，附此敘明。
據上論斷，應依刑事訴訟法第四百五十二條、第二百九十九條第一項前段，刑法第二
百七十七條第一項、第四十二條第二項，罰金罰鍰提高標準條例第一條前段、第二條
，判決如主文。
本案經檢察官陳美華到庭執行職務。
中      華      民      國    九十二    年      四      月      二      日
                                    臺灣桃園地方法院刑事第六庭
                                        法  官  林  春  鈴
右正本證明與原本無異。
如不服本判決，應於判決送達後十日內向本院提出上訴狀( 應附繕本 )，上訴於
臺灣高等法院。
                                        書記官  江  世  亨
中        華        民        國   九十二   年   四   月    四    日
附論罪科刑法條依據：
刑法第二百七十七條第一項
傷害人之身體或健康者，處三年以下有期徒刑，拘役或一千元以下罰金。


司法院資訊處製作；財團法人民間司法改革基金會備份。
